臺灣臺中地方法院刑事判決
111年度交簡上字第326號
上  訴  人
即  被  告  林慰泰


上列上訴人即被告因過失傷害案件，不服本院中華民國111 年10
月14日111 年度交簡字第621 號第一審簡易判決（起訴案號：臺
灣臺中地方檢察署111 年度偵字第20698 號），提起上訴，本院
管轄之第二審合議庭判決如下：
    主　　文
上訴駁回。
    理  　由
壹、程序方面
一、本案審理範圍：
  ㈠按民國110 年6 月18日刑事訴訟法第348 條修正施行前已繫
    屬於第一審或第二審法院之案件，在修正施行後始因上訴而
    繫屬於第二審或第三審法院者，應適用修正後規定以定其上
    訴範圍（最高法院111 年度台上字第1323號判決意旨參照）
    。而上訴得明示僅就判決之刑、沒收或保安處分一部為之，
    修正後刑事訴訟法第348 條第3 項定有明文。準此，上訴權
    人就下級審判決聲明不服提起上訴時，依現行法律規定，得
    在明示其範圍之前提下，擇定僅就該判決之「刑」（包括宣
    告刑、執行刑）、「沒收」、「保安處分」等部分單獨提起
    上訴，而與修正前認為上開法律效果與犯罪事實及所犯罪名
    處於絕對不可分之過往見解明顯有別。此時上訴審法院之審
    查範圍，將因上訴權人行使其程序上之處分權而受有限制，
    除與前揭單獨上訴部分具有互相牽動之不可分關係、為免發
    生裁判歧異之特殊考量外，原則上不再實質審查下級審法院
    所認定之犯罪事實及罪名，亦即應以下級審法院所認定之犯
    罪事實及罪名，作為審認其所諭知「刑」、「沒收」、「保
    安處分」是否違法不當之判斷基礎。
  ㈡檢察官認被告林慰泰涉犯刑法第284 條前段之過失傷害罪嫌
    ，並提起公訴，嗣經原審審理後，變更法條為道路交通管理
    處罰條例第86條第1 項、刑法第284 條前段之無駕駛執照駕
    車過失傷害罪且判決有罪在案，被告不服該判決而提起上訴
    ，並於111 年10月24日繫屬於本院，有被告所提出之刑事聲
    明上訴狀暨其上本院收文戳章附卷可考（本院交簡上卷第9 
    、10頁）。觀諸被告所提出刑事聲明上訴狀記載略以原審判
    處拘役50日之刑期過重，希望上訴能減輕刑度等語，有該刑
    事聲明上訴狀存卷為憑（本院交簡上卷第9 、10頁）。顯見
    被告就原審所為本院111 年度交簡字第621 號刑事簡易判決
    （下稱原判決），業已明示僅就原判決所諭知之「刑」部分
    提起上訴，是依前開說明，本院僅就原判決所宣告之「刑」
    有無違法不當進行審理，並以原審所認定之犯罪事實及罪名
    為前提，據以衡量被告針對量刑結果不服之上訴理由是否可
    採；至於原判決關於犯罪事實、罪名認定部分及其證據取捨
    （本案並未諭知保安處分），既與刑之判斷尚屬可分，且不
    在被告明示上訴範圍之列，即非本院所得論究，合先敘明。
二、又按第二審被告經合法傳喚，無正當理由不到庭者，得不待
    其陳述，逕行判決，刑事訴訟法第371 條定有明文。又此項
    規定，於對簡易判決不服而上訴者亦準用之，刑事訴訟法第
    455 條之1 第3 項亦有明定。本案被告經本院合法傳喚後，
    於審判期日無正當理由未到庭，有被告之個人戶籍資料查詢
    結果、臺灣高等法院在監在押全國紀錄表、送達證書、刑事
    案件報到單等在卷可稽（本院交簡上卷第43、45至47、73、
    81頁），依首揭規定，爰不待其陳述，逕行判決。
三、本判決所引用被告以外之人於審判外之陳述，檢察官、被告
    於本院審理期間均未聲明異議，本院審酌該等證據資料作成
    之情況，核無違法取證或其他瑕疵，且與待證事實有關連性
    ，認為適當得為證據，依刑事訴訟法第159 條之5 規定，均
    有證據能力。
四、另本判決所引用之非供述證據，查無違反法定程序取得之情
    形，依刑事訴訟法第158 條之4 規定之反面解釋，均具有證
    據能力。
貳、維持原判決之理由
一、原審審理結果，認為被告涉犯無駕駛執照駕車過失傷害罪之
    事證明確，適用道路交通管理處罰條例第86條第1 項、刑法
    第284 條前段、第62條前段、第41條第1 項前段、刑法施行
    法第1 條之1 第1 項等規定，並審酌被告明知其未領有普通
    小型車駕駛執照，依法本為禁止駕車上路之人，竟仍駕車上
    路且未注意遵守交通規則，貿然跨越分向限制線，駛入對向
    車道而肇事，並造成告訴人廖彗萓、廖容瑜受有如起訴書犯
    罪事實欄一所載之傷勢，所為誠屬不該，且未能與告訴人廖
    彗萓、廖容瑜達成和解、適度彌補其等所受之損害，惟念被
    告犯後坦承犯行，態度尚佳，復考量告訴人廖彗萓、廖容瑜
    所受傷勢程度、被告過失情節，及被告自述學歷為高中肄業
    之智識程度、目前在工地做粗工、月收入約新臺幣（下同）
    4 萬元、經濟情形勉持、須扶養女兒及70歲父親之生活狀況
    等一切情狀，量處拘役50日，並諭知易科罰金之折算標準。
    經核原審業已詳予說明其諭知拘役50日，如易科罰金，以10
    00元折算1 日之理由，量刑亦屬妥適。
二、被告上訴意旨略以：原審判處拘役50日之刑期過重，希望上
    訴能減輕刑度等語（本院交簡上卷第9 、10頁）。
三、惟按刑罰之量定，屬法院自由裁量之職權行使，應審酌刑法
    第57條所列各款事由及一切情狀，為酌量輕重之標準，並非
    漫無限制；量刑輕重係屬事實審法院得依職權自由裁量之事
    項，苟已斟酌刑法第57條各款所列情狀而未逾越法定刑度，
    不得遽指為違法；且在同一犯罪事實與情節，如別無其他加
    重或減輕之原因，下級審量定之刑，亦無過重或失輕之不當
    情形，則上級審法院對下級審法院之職權行使，原則上應予
    尊重。經查，被告於原審審理時陳稱其有意願與告訴人廖彗
    萓、廖容瑜洽談和解事由等語（本院交易卷第51頁），然經
    原審詢問告訴人廖彗萓、廖容瑜後，其等均稱沒有調解意願
    乙情，有原審公務電話紀錄附卷為憑（本院交易卷第53頁）
    ，而本院再次聯繫告訴人廖彗萓、廖容瑜之結果，其等均表
    明無洽談調解之意，且告訴人廖彗萓復表示被告直到現在的
    所作所為都沒有誠意等語，此有本院公務電話紀錄存卷足參
    （本院交簡上卷第71頁），是以，於本院判決前，被告並未
    與告訴人廖彗萓、廖容瑜達成調（和）解、賠償其等所受損
    失，或取得其等之諒解。再者，原審既已注意適用刑法第57
    條之規定，就前揭各項量刑事由詳為審酌並敘明判決理由，
    量刑亦未逾越法定刑度，復無濫用自由裁量之權限，況無其
    餘情事變更因素足以推翻原判決之量刑基礎。從而，被告所
    提前揭上訴理由，既不足以動搖原判決所為量刑判斷，其上
    訴為無理由，應予駁回。
據上論斷，應依刑事訴訟法第455 條之1 第1 項、第3 項、第37
1 條、第368 條，判決如主文。
本案經檢察官何昌翰提起公訴，檢察官葉芳如到庭執行職務。
中　　華　　民　　國　 111　　年　　12　　月　　9 　　日
                  刑事第十三庭　審判長法　官  劉敏芳

　　　　　　　　　　　　　　　　　　　法　官　簡佩珺　

　　　　　　　　　　　　　　　　　　　法　官  劉依伶

以上正本證明與原本無異。
不得上訴。
　　　　　　　　　　　　　　　　　　　書記官  盧弈捷
中　　華　　民　　國　 111　　年　　12　　月　　9 　　日

附錄本案論罪科刑法條：
道路交通管理處罰條例第86條
（刑責之加重及減輕）
汽車駕駛人，無駕駛執照駕車、酒醉駕車、吸食毒品或迷幻藥駕
車、行駛人行道或行經行人穿越道不依規定讓行人優先通行，因
而致人受傷或死亡，依法應負刑事責任者，加重其刑至二分之一
。
汽車駕駛人，在快車道依規定駕車行駛，因行人或慢車不依規定
，擅自進入快車道，而致人受傷或死亡，依法應負刑事責任者，
減輕其刑。

中華民國刑法第284條
因過失傷害人者，處1年以下有期徒刑、拘役或10萬元以下罰金
；致重傷者，處3年以下有期徒刑、拘役或30萬元以下罰金。